臺灣橋頭地方法院民事判決
                                    111年度岡簡字第334號
原      告  蕭金釵  
被      告  蕭金織  

上列當事人間請求損害賠償事件，原告提起刑事附帶民事訴訟（
111年度附民字第75號），經本院刑事庭裁定移送前來，本院於
民國111年10月20日言詞辯論終結，判決如下：
    主  文
被告應給付原告新臺幣壹仟壹佰捌拾元，及自民國一百一十年十
二月二十三日起至清償日止，按週年利率百分之五計算之利息。
原告其餘之訴駁回。
本判決關於原告勝訴部分得假執行。但被告如以新臺幣壹仟壹佰
捌拾元為原告預供擔保，免為假執行。
    事實及理由
一、原告主張：原告、被告與訴外人黃蕭金寶3人為姊妹關係，
    原告與被告於民國110年5月31日18時許，在高雄市○○區○○路
    00號（即被告與訴外人黃蕭金寶之住處）前，為電線線路問
    題發生口角，被告因此心生不滿，以水管對隔壁原告之住○○
    ○○路段00號）噴水，並基於傷害之犯意，持水管朝原告揮甩
    ，原告徒手阻擋，並順勢將被告推至安西路上，兩人開始互
    相拉扯彼此之雙手、頭髮，致原告受有右上臂及兩前臂挫傷
    (下稱系爭傷害)。原告因被告上開侵權行為致身心受創，受
    有財產與非財產上之損害，請求被告賠償新台幣(下同)319,
    470元(細項：醫療費用約20,000元、就診車資23,500元、精
    神慰撫金275,970元，參本院卷41-43頁）)，爰依侵權行為
    法律關係提起本件訴訟，並聲明：(一)被告應給付原告319,
    470元，及自起訴狀繕本送達翌日起至清償日止，按年息5%
    計算之利息。(二)願供擔保，請准宣告假執行。
二、被告則以：原告所受傷害，與兩造間之衝突無關。系爭衝突
    發生之原因，係因被告為防止拿掃把攻擊，因此下意識拿水
    管反擊之正當防衛行為，依民法149條，不負賠償責任，又
    原告就本件衝突之發生，要負擔較大的責任等語。並聲明：
    原告之訴駁回。（本院卷51-52頁）
三、本院得心證之理由：
(一)原告主張因被告前揭行為致其受有傷害之事實，業據其提出
    診斷證明書、系爭傷害照片為證（附民卷7-29頁），且被告
    因本件傷害犯行，經本院以111年度訴字第88號刑事判決有
    罪確定等情，業據本院依職權調閱前開刑事卷宗核閱無誤。
    被告雖以兩造間之衝突，係因原告拿掃把欲攻擊，被告因而
    正當防衛等語置辯，惟查兩造間發生衝突之地點，係在被告
    住處前面，被告見原告拿掃把欲攻擊，若隨即返回家中，緊
    閉家門，原告當無法達成攻擊之目的，被告捨此不為，卻拿
    手中水管朝原告揮甩，兩造因而有後續之互相拉扯，自難認
    被告面對原告之攻擊係屬正當防衛行為，被告此部分之主張
    ，並無可採。
(二)按不法侵害他人之身體或健康者，對於被害人因此喪失或減
    少勞動能力或增加生活上之需要時，應負損害賠償責任；不
    法侵害他人之身體、健康者，被害人雖非財產上之損害，亦
    得請求賠償相當之金額；又不法毀損他人之物者，被害人得
    請求賠償其物因毀損所減少之價額，民法第193 條第1 項、
    第195 條第1 項、第196 條分別定有明文。查原告受有系爭
    傷害，係因遭被告之傷害行為所致，業經認定如前，則原告
    所受傷勢與被告前開傷害行為間具有相當因果關係，堪以認
    定，從而原告依侵權行為之法律關係，請求被告應負損害賠
    償責任，自屬有據。茲就原告請求之項目分述如下：
　⒈醫藥費：
　　原告主張支出開刀與醫療費用共計54,153元，雖提出診斷證
　　明書與醫療費用明細為證(附民卷43頁-143頁)。惟查原告所
　　陳義大醫療財團法人義大癌治療醫院(下稱義大醫院)111年3
　　月15日所開立之診斷證明書(附民卷47頁)及佳林骨科專科診
　　所110年11月24日所開立之診斷證明書（附民卷45頁）所
　　示，診斷症狀分係「左側旋轉肌斷裂合併嚴重關節粘連」，
　　醫囑為原告接受「肩關節鏡及左肩旋轉袖破裂修補術」之治
　　療；雙肩及頸椎挫傷、頸椎椎間盤疾患。然參酌原告所附驗
　　傷照片(附民卷49頁-65頁)，及國軍高雄總醫院岡山分院附
　　設民眾診療服務處110年6月1日診斷證明書（附民卷11
　　頁），可認本件原告傷勢集中在雙臂，而非上開診斷證明書
　　所述之肩部患處，故義大醫院及佳霖骨科診左診療部分之醫
　　療費用，應與本件系爭傷害無關而不予准許。次查醫療單據
　　中民佑中醫診所與慶安中醫診所(附民卷115頁、137頁-143
　　頁)之費用收據，僅能自各該單據中看出原告有赴醫治療頸
　　部，而非系爭傷害之雙臂，故兩家中醫診所之醫療費用，亦
　　無從准許。是本件原告醫療費用部分，應依國軍高雄總醫院
　　岡山分院附設民眾診療服務處診斷證明書所載就診與治療日
　　期相符之醫療單據，亦即180元(附民卷136頁)範圍內之醫療
　　費請求應屬可採，逾此範圍，應予駁回。
  ⒉交通費：
　  原告主張因本件事故支出交通費10,000元，惟並未提出任何
　　相關之交通費用單據，難認原告確有受此損害，故此部分不
　　予准許。　　　
　⒊慰撫金：
　  按慰撫金之多寡，應斟酌雙方之身分、地位、資力與加害程
　　度，及其他各種情形核定相當之數額，該金額是否相當，自
　　應依實際加害情形與被害人所受之痛苦及雙方之身分、地
　　位、經濟狀況等關係決定之（最高法院51年臺上字第223號
　　判例參照）。查，本件被告對原告所為前揭侵權行為，既已
　　侵害原告之身體健康，則被告自應對原告負精神上之損害賠
　　償責任。本院斟酌原告所受傷害之傷勢程度、所須休養期
　　間、復原情形及精神痛苦，再衡量兩造之學歷、職業、收
　　入、資產狀況等節（見警卷受詢問人資料），並參酌兩造之
　　財產資力（有兩造之稅務電子閘門財產所得調件明細表可
　　參，因屬個人隱私，僅予參酌，不予揭露）及兩造衝突之發
　　生原因等一切情狀，認精神慰撫金數額以1,000元為適當，
　　逾此範圍之部分，則屬過高，不應准許。
(三)綜上，原告得請求被告賠償之金額應為1,180元（計算式為
    ：180元＋1,000元＝1,180元），及自起訴狀繕本送達之翌日
    即110年12月23日（見附民卷33頁送達證書）起至清償日止
    ，按週年利率5%計算之利息，即屬正當，應予准許，逾此範
    圍之請求，為無理由，應予駁回。
(四)末按損害之發生或擴大，被害人與有過失者，法院得減輕賠
    償金額或免除之，民法第217條第1項亦定有明文。又雙方互
    毆乃雙方互為侵權行為，與雙方行為為損害之共同原因者有
    別，無民法第217條過失相抵原則之適用。查本件兩造互有
    傷害行為，已認定如前，揆諸上開說明，兩造既互為侵權行
    為，自無民法第217條過失相抵原則之適用，是被告抗辯原
    告應負與較大責任云云，即無可取。　
四、本件原告勝訴部分係就民事訴訟法第427 條第1 項訴訟適用
    簡易程序所為被告敗訴之判決，依同法第389 條第1 項第3
    款規定，應依職權宣告假執行，並依同法第392 條第2 項規
    定，依職權宣告被告如為原告預供擔保，得免為假執行。
五、本件原告提起刑事附帶民事訴訟，而由本院刑事庭依刑事訴
    訟法第504 條第1 項規定，裁定移送前來，依同條第2 項規
    定免繳納裁判費，其於本院審理期間，亦未產生其他訴訟必
    要費用，並無訴訟費用負擔問題，附此敘明。
中　　華　　民　　國　　111 　年　　10　　月　　31　　日
          　　　　岡山簡易庭  法　　官  林揚奇  
以上正本係照原本作成。
如不服本判決，應於送達後20日內，向本院提出上訴狀並表明上
訴理由，如於本判決宣示後送達前提起上訴者，應於判決送達後
20日內補提上訴理由書（須附繕本）。
中　　華　　民　　國　　111 　年　　10　　月　　31　　日
                              書 記 官  陳麗如